臺灣高雄地方法院刑事判決　　　　　　　 94年度易字第499號
公　訴　人　臺灣高雄地方法院檢察署檢察官
被　　　告　乙○○
上列被告因詐欺案件，經檢察官提起公訴（93年度偵字第1143號）
，本院判決如下：
    主  文
乙○○無罪。
    事  實
一、公訴意旨略以：被告乙○○於民國91年3 、4 月間，受告訴
    人銓皇純水器有限公司（下稱銓皇公司）委託販賣純水器馬
    達、變壓器線材等一批，詎被告乙○○竟基於意圖為自己不
    法所有之概括犯意，自同年9 月間起，先後向浚清企業股份
    有限公司（下稱浚清公司）佯稱銓皇公司欲訂購價值共約新
    台幣（下同）100 萬元之濾芯3 批，致浚清公司陷於錯誤，
    陸續將上開貨品依被告乙○○之指示分別寄送至被告乙○○
    位於高雄市○○路185 號4 樓住處及佳津開發有限公司（下
    稱佳津公司）所經營位於屏東市○○○路33巷30號之營業處
    所，嗣銓皇公司收到浚清公司之發票及請款單後，始查悉上
    情。因認被告乙○○涉犯刑法第339 條第1 項之詐欺取財罪
    嫌。
二、按犯罪事實應依證據認定之，無證據不得認定犯罪事實，又
    不能證明被告犯罪者，應諭知無罪之判決，刑事訴訟法第15
    4 條第2 項、第301 條第1 項定有明文。又按刑事訴訟法上
    所謂認定犯罪事實之證據，係指足以認定被告確有犯罪行為
    之積極證據而言，如未能發現相當證據或證據不足以證明，
    自不能以推測或擬制之方法，以為裁判基礎，最高法院29年
    上字第3105號及40年台上字第86號分別著有判例；又認定不
    利於被告之事實，須依積極證據，茍積極證據不足為不利被
    告之認定時，即應為有利於被告之認定，更不必有何有利之
    證據，最高法院30年上字第816 號判例參照。而告訴人之告
    訴，本以使被告受刑事訴追或處罰為目的，故其陳述是否與
    事實相符，自應調查其他證據，以資審認，尚不能僅憑告訴
    人指訴遽採為斷罪之基礎（最高法院70年台上字第640 號判
    決參照）。次按刑法上之詐欺罪，以行為人於行為時主觀上
    有不法所有之意圖，客觀上有施以詐術使人將本人或第三人
    之物交付，為其構成要件，設若行為時並無不法所有之意圖
    或施用詐術，僅事後因故未能依債務本質履行債務，自難以
    詐欺罪相繩。而刑法詐欺罪所謂以詐術使人交付，必須被詐
    欺人因其詐術而陷於錯誤，若其所用方法，不能認為詐術，
    亦不致使人陷於錯誤，即不構成該罪，最高法院46年台上字
    第260 號著有判例。
三、本件公訴人認被告乙○○涉犯詐欺犯行，無非以銓皇公司負
    責人甲○○指稱該公司並未同意或授權被告以銓皇公司名義
    進貨，且證人即浚清公司業務主任丙○○於偵查中證稱被告
    以銓皇公司名義向浚清公司訂購價值共約100 萬元之濾芯3
    批等語，及佳津公司寄發予被告之郵局存證信函影本、浚清
    公司開立之發票及銷貨單影本在卷可憑為其主要論據。訊據
    被告固坦承自91年9 月間起，以銓皇公司名義向浚清公司訂
    購價值共約100 萬元之濾芯3 批，並指定將該貨物寄送至佳
    津公司等地之事實不諱，惟堅詞否認有何詐欺犯行，辯稱：
    伊與告訴人銓皇公司合夥販賣濾水器馬達、濾芯等物，銓皇
    公司亦印製名片供伊使用，伊以銓皇公司名義向浚清訂購濾
    芯後，浚清公司於出貨時，有跟銓皇公司聯繫，且銓皇公司
    亦以伊名義之支票做為貨款支付給浚清公司，伊也有將出售
    該批濾芯的貨款交回給銓皇公司，並沒有詐欺浚清或銓皇公
    司等語。
四、經查，被告於91年9 月1 日起至同年11月21日止，先後以銓
    皇公司名義向浚清公司訂購濾芯3 批之事實，業經浚清公司
    業務主任即證人丙○○於本院審理中具結證稱：91年6 月間
    ，伊在基隆某客戶處遇見被告，當時被告出示銓皇公司的名
    片，並與伊提及銓皇公司負責人徐佑任，2 人因此認識，於
    同年9 月1 日被告打電話向伊訂購濾芯一批，伊於出貨前打
    電話到銓皇公司確認出貨地點時，是負責人徐佑任接聽電話
    ，伊有問徐佑任該批貨是否有部分要送到其他地方，徐佑任
    還答說是，之後浚清公司開立91年9 月2 日之發票並於9 月
    底持該發票向銓皇公司請款，銓皇公司則交付被告名義簽立
    之支票支付貨款，之後被告又於9 月26日、11月13日及21日
    向浚清公司訂購濾芯，直到12月25日被告以他自己名義所開
    立的支票退票後，徐佑任才說被告不是銓皇公司的人等語（
    見本院卷第34、35、37、39頁），並有浚清公司於91年9 月
    2 日、9 月26日、11月14日及11月22日開立之發票5 紙及91
    年9 月份之應收帳款簡要表1 紙、銷貨單5 紙在卷可憑（見
    發查卷第21-27 頁、本院卷第46-48 頁，被告就本案卷證資
    料之證據能力均不爭執，合先敘明），復參以證人徐佑任證
    稱：其有印製銓皇公司、張家銘（即被告別名）之名片供被
    告使用，被告以他自己名義簽立支票給浚清公司支付貨款，
    該支票上之浚清公司是伊所寫的等情（見本院卷第31、32頁
    ）觀之，顯見銓皇公司負責人徐佑任於91年9 月1 日被告以
    銓皇公司名義向浚清公司訂購濾芯之初，即同意被告以銓皇
    公司名義訂購濾芯無訛。蓋倘徐佑任並未同意被告以銓皇公
    司名義向浚清公司訂購濾芯，衡情，證人徐佑任理應於丙○
    ○去電詢問時，提出質疑，並於同年9 月底浚清公司持該發
    票向銓皇公司請款時，明白告知銓皇公司並未同意被告以銓
    皇公司名義訂購濾芯，證人徐佑任豈有未為反對之意思表示
    ，反更於被告所簽立欲交付予浚清公司做為貨款之支票上代
    為填寫受款人浚清公司之理？是被告辯稱銓皇公司負責人徐
    佑任有同意伊以該公司名義訂貨等語，尚非虛佞，堪以採信
    ，尚難認被告以銓皇公司名義之向浚清公司訂購濾芯係施用
    詐術之行為。至佳津公司所寄發之存證信函雖記載被告代表
    銓皇公司於91年7 月11日間與佳津公司交易，佳津公司於訂
    購、驗收及簽收後，已給付貨款，唯進貨發票尚欠等語（見
    發查卷第6 頁），然被告係於91年9 月1 日方以銓皇公司名
    義向浚清訂購濾芯，並將部分濾芯送至佳津公司位於屏東市
    ○○○路33巷30號，有浚清公司銷貨單影本2 紙在卷可參（
    見發查卷第26-27 頁），是以縱被告未將91年7 月11日與佳
    津公司交易之發票交予佳津公司，亦與本案無涉，尚難遽此
    為被告不利之認定。
五、綜上所述，本案既無積極證據證明被告在未經銓皇公司同意
    或授權下，擅以銓皇公司名義向浚清公司訂購濾芯，尚難僅
    憑告訴代理人即銓皇公司負責人徐佑任之顯有可疑之指訴，
    遽認被告有假冒銓皇公司名義之詐術向浚清公司訂購濾芯之
    詐欺犯行，縱使被告事後未將該販售濾芯所得款項交回銓皇
    公司，亦僅係被告是否構成業務侵占之問題，尚與詐欺之構
    成要件有間。此外，亦無其他積極證據足資證明被告有何詐
    欺之犯行，揆諸前揭規定及說明，本院自應為被告無罪判決
    之諭知。
據上論斷，應依刑事訴訟法第301 條第1 項規定，判決如主文。
本案經檢察官吳協展到庭執行職務。
中　　華　　民　　國　　94　　年　　8 　　月　　18　　日
                  刑事第一庭  審判長法  官  裕斗
                                    法  官  方百正
                                    法  官  廖純卿
以上正本證明與原本無異。
如不服本判決，應於判決送達後10日內，向本院提出上訴狀。
中　　華　　民　　國　　94　　年　　8 　　月　　22　　日
                                    書記官  劉企萍
